臺灣板橋地方法院民事判決　　　　　　100年度簡上字第200號
上　訴　人　盧秉佑
被上訴人　　陳聖方
　　　　　　　　　　　樓
上列當事人間請求清償借款事件，上訴人對於中華民國100年7月
19日本院板橋簡易庭100年板簡字第903號第一審判決提起上訴，
經本院於100年10月26日言詞辯論終結，判決如下：
    主  文
上訴駁回。
第二審訴訟費用由上訴人負擔。
    事實及理由
一、本件被上訴人起訴主張：上訴人於民國100年2月12日向被上
    訴人借款新台幣（下同）20萬元，約定利息按週年利息19.8
    ％計算，清償期為100年3月12日。詎上訴人屆期並未清償，
    屢經催討未獲置理，爰依消費借貸之法律關係求為判決：上
    訴人應給付被上訴人20萬元及自100年2月12日起至清償日止
    按週年利息19.8％計算之利息。（原審判決被上訴人勝訴，
    上訴人不服，提起上訴。被上訴人就上訴人之上訴，並為答
    辯聲明：上訴駁回。）。
二、上訴人則以：上訴人並未向被上訴人借款。被上訴人經營簽
    賭網站，上訴人係向其簽賭故積欠被上訴人20萬元之賭金，
    事後上訴人因受被上訴人一直騷擾，遂簽立系爭借據，但兩
    造間實無金錢借貸關係，而系爭債權既係因賭博所生債之關
    係，被上訴人對上訴人亦無請求權，被上訴人無權向上訴人
    催討等語資為抗辯。並為上訴聲明：(一)原判決廢棄。(二)被上
    訴人在第一審之訴駁回。
三、兩造不爭執事項：上訴人於100年2月12日簽立借據交付被上
    訴人，有系爭借據1紙附原審卷可稽（見原審卷第12頁）。
四、被上訴人主張：上訴人向其借款20萬元，並簽發系爭借據交
    付被上訴人，然上訴人屆期尚未清償借款等語，然為上訴人
    否認，並辯稱系爭債權係因賭博而生之債權，被上訴人對上
    訴人無請求權等語置辯。是本件應審究者為：被上訴人是否
    得基於借貸之法律關係請求上訴人清償借款？上訴人是否得
    以系爭債之關係為賭博所生之債權為由拒絕清償？茲分述如
    下：
(一)、按當事人主張有利於己之事實者，就其事實有舉證之責任，
    民事訴訟法第277條定有明文。又契約成立後，債務人有依
    契約內容而為履行之義務；另主張常態事實者，就其事實無
    庸舉證，主張變態事者，應就變態事實負負舉證義務，此為
    舉證責任分配原則。原告對於自己主張之事實（即起訴事實
    ）已盡證明之責後，被告對其主張，如抗辯其不實，惟並無
    確實證明方法或僅以空言爭執者，當然認定其抗辯事實之非
    真正，而應為被告不利益之裁判（最高法院52年度台上字第
    518號、18年上字第1679及2855號判例參照）。
(二)、本件被上訴人主張：上訴人於100年2月12日向其借款20萬元
    且簽立借據，該借據上並記載：「上開貳拾萬元之款項，債
    權人已於100年2月12日當場交付債務人，並簽收無訛如下…
    …」其上並有上訴人之簽名及蓋指印，上訴人亦不否認其真
    正，是上訴人既簽立系爭借據，且在收款20萬元處簽名及蓋
    指印，應可認為上訴人有向被上訴人借貸之意思，且被上訴
    人業已交付20萬元與上訴人，是兩造間消費借貸契約業已成
    立，此一事實，已堪認定。
(三)、上訴人雖抗辯：被上訴人係經營職棒簽賭網站，上訴人係因
    向其簽賭而積欠20萬元之賭金，事後因不堪被上訴人騷擾，
    遂而簽下系爭借據云云，但為被上訴人所否認，則上訴人自
    應就其所辯負舉證之責。惟查，上訴人雖提出兩造電話譯文
    （見原審卷第24頁）、網路對話譯文（見原審卷第30頁至32
    頁），辯稱兩造間確實有從事賭博之行為云云。惟查，依上
    開譯文內容，雖約略有提及「組頭」、「玩球」、「賭債」
    等賭博有關之用語，但對話中並未清楚提及系爭借款即為上
    開賭博所生之債務，且被上訴人亦否認系爭借款與譯文中談
    及玩球等事有關，尚難僅以上述電話譯文即推認系爭借款與
    上述賭博等行為有關，無從認為上訴人所辯系爭借據之原因
    關係為賭博而生為真實可採信。因此，上訴人辯稱其並未向
    被上訴人借款，系爭借據應為賭債云云，即無足採。
(四)、按「借用人應於約定期限內，返還與借用物種類、品質、數
    量相同之物。」、「遲延之債務，以支付金錢為標的者，債
    權人得請求依法定利率計算之遲延利息，但約定利率較高，
    仍從其約定利率。」，民法第478條前段及第233條第1項分
    別定有明文。本件上訴人既積欠被上訴人系爭借款尚未清償
    ，已如上述，上訴人即有清償借款本金及利息之責。從而，
    被上訴人本於消費借貸契約之法律關係，請求上訴人給付20
    萬元及自起訴狀繕本送達翌日即100年2月12日起至清償日止
    ，按約定利息即週年利息19.8％計算之利息，為有理由，應
    予准許。原審判命上訴人如數給付，並依職權宣告假執行，
    即屬有據。上訴意旨指摘原判決不當，求予廢棄改判，為無
    理由，應駁回其上訴。
五、本件判決基礎已臻明確，兩造其餘之攻擊防禦方法及訴訟資
    料經本院斟酌後，核與判決不生影響，無一一論述之必要，
    併予敘明。
六、據上論結，本件上訴為無理由，依民事訴訟法第436條之1第
    3 項、第449條第1項、第78條，判決如主文。
中    華    民    國   100    年    11    月    16    日
              民事第三庭   審判長法  官  陳財旺
                                 法  官  劉以全
                                 法  官  邱育佩
以上正本證明與原本無異
本判決不得上訴
中    華    民    國   100    年    11    月    16    日
                                 書記官  彭麗紅